臺灣臺北地方法院刑事判決　　　　　　　95年度訴字第2033號
公　訴　人　臺灣臺北地方法院檢察署檢察官
被　　　告　丙○○
指定辯護人　甲○公設辯護人　林盛煌
被　　　告　乙○○
指定辯護人　甲○公設辯護人　唐禎琪
上列被告等因強盜案件，經檢察官提起公訴（95年度偵字第7059
號、第9217號），甲○判決如下：
    主  文
丙○○共同意圖為自己不法之所有，攜帶兇器，以強暴至使不能
抗拒，而使他人交付其物，處有期徒刑柒年肆月。
乙○○共同意圖為自己不法之所有，攜帶兇器，以強暴至使不能
抗拒，而使他人交付其物，處有期徒刑柒年拾月。
    事  實
一、乙○○前曾於民國91年間因搶奪案件，經甲○以92年訴字第
    277號判決，判處有期徒刑1年2月，緩刑3年確定，於下列行
    為時間係在緩刑期間（不構成累犯），猶不知深自警惕；緣
    於94年12月31日，友人丙○○騎乘機車至其當時在外之租屋
    處（在臺北市萬華區華江橋附近），向其表示缺錢花用，遂
    提議以強盜方式取得財物，乙○○當時亦因隻身租屋在外而
    需款花用，遂同意丙○○之提議，二人乃共同意圖為自己不
    法之所有，基於強盜之犯意聯絡，丙○○乃取出先前所拾得
    而置放在機車行李箱內之電擊棒1支、刀械1把（於本件行為
    後業已丟棄而滅失，故均未扣案，該刀械是否屬槍砲彈藥刀
    械管制條例所規範之刀械，無法證明），由乙○○持該刀械
    、丙○○持該電擊棒此等客觀上足以對人之生命、身體、安
    全構成威脅而可為兇器使用之器械作為工具，二人乃共乘該
    機車，在附近找尋作案對象，於是日夜間7時許，二人車行
    至臺北市萬華區華江橋下堤外便道，見戊○○及其女友丁○○在該處，而該處燈光昏暗，見其等勢單力薄，認有機可趁
    ，即決意下手，而將機車停在路旁，丙○○朝戊○○迎面走
    來，並手按電擊棒發出「滋滋」聲響後，持之電擊戊○○膝
    蓋部位一次（此部分未成傷），乙○○則走至戊○○左後方
    ，自刀鞘中亮出該刀械，二人共同以此強暴方式，要戊○○
    將身上所有財物交出，至使戊○○不能抗拒，將身上所有現
    金新臺幣（下同）3百元及NOKIA廠牌行動電話1支（型號為
    3120，序號為000000000000000）悉數取出交付與丙○○，
    二人得手後即共同騎乘上開機車離去。嗣經戊○○報警，由
    警調取上開序號行動電話之通聯資料，發現上開行動電話係
    搭配林隆賓所申請之門號0000000000號SIM卡發話使用，因
    而查得林隆賓係向劉秋龍所購得，才自劉秋龍處得知係丙○○持該手機變賣，始循線查悉上情（林隆賓、劉秋龍對於該
    手機為強盜所得財物並不知情）。
二、案經被害人戊○○訴由臺北市政府警察局萬華分局報告臺灣
    臺北地方法院檢察署檢察官偵查後起訴。
    理  由
一、上開事實，業據被告丙○○、乙○○於甲○審理時坦承不諱
    ，且經證人戊○○、丁○○於偵、審中證述屬實，又本件行
    為後經被害人戊○○報警，由警調取上開序號行動電話之通
    聯資料，發現上開行動電話係搭配林隆賓所申請之門號0000
    000000號SIM卡發話使用，因而查得林隆賓係向劉秋龍所購
    得，才自劉秋龍處得知係丙○○持該手機變賣，始循線查悉
    上情等節，則分據證人林隆賓、劉秋龍於警詢中證述在卷，
    並有該行動電話通聯紀錄、中古手機買賣合約書及被害人戊○○所出具之贓物認領保管單等附卷可稽；綜上足徵被告二
    人之任意性自白確與事實相符。從而本件事證明確，應依法
    論科。
二、按刑法第328 條第1 項所稱之「強暴」，指對人之身體，且
    足以抑制他人抵抗程度之有形力之行使；亦即直接或間接對
    於人之身體施以暴力，壓制被害人之抗拒。次按強盜罪所施
    用之強暴手段，祇須足以壓抑被害人之抗拒，使其喪失意思
    自由為已足，縱令被害人無實際抗拒行為，仍於強盜罪之成
    立，不生影響；而是否「不能抗拒」，係以一般生活經驗判
    斷，被害人除心生畏懼外，其自由意識已遭受壓迫，客觀上
    已達於不能抗拒之程度（最高法院91年度臺上字第7381號、
    94年度臺上字第1782號判決要旨參照）。查，本件係被害人
    戊○○與女友丁○○在該處，而係被告丙○○持電擊棒電擊
    被害人戊○○膝蓋，被告乙○○則在一旁亮出刀械，已如前
    述，再佐以被害人戊○○於甲○審理時所述，當時燈光很暗
    ，沒有路燈，公園內雖有人，但距離伊等很遠等語，則就此
    情形觀之，被害人戊○○在遭二名男子現實以電擊棒、刀械
    等足以危害其生命、身體安全之器械相脅，而此時又僅女友
    一人在旁，則一般人當此勢單力薄、求援不易之情狀，面對
    2名正值青壯之成年男子持兇器攻擊或威迫之壓制，客觀上
    自可認已達於不能抗拒之狀態，按上所述，實已該當於強盜
    罪之構成要件。至被告二人之指定辯護人雖均辯以：當時公
    園尚有他人，且被害人戊○○之體型較被告二人高大，當時
    其又有安全帽在旁為由，辯稱被害人戊○○當時未達不能抗
    拒之程度，本件應屬恐嚇取財等，惟衡諸上情，所辯自無足
    取。又刑法上所謂兇器，其種類並無限制，凡客觀上對於人
    之生命、身體、安全構成威脅，具有危險性之兇器均屬之，
    且祇須行竊時攜帶此種具有危險性之兇器為已足，並不以攜
    帶之初有行兇之意圖為必要（最高法院79年臺上字第5253號
    判例參照）。查刀械係金屬利器，又電擊棒可持之電擊他人
    ，則依社會通念，刀械、電擊棒在客觀上足以對於人之生命
    、身體、安全構成威脅，顯為具有危險性之兇器無疑。是被
    告二人持前揭可供兇器使用之電擊棒、刀械共犯本件強盜罪
    ，而有刑法第321條第1項第3款之情形，構成刑法第330條第
    1 項之加重強盜罪（原起訴書所引起訴法條為刑法第328條
    第1項之普通強盜罪，甲○就該部分已於96年3月7日審判期
    日，依刑事訴訟法第94條之規定，當庭告以更正法條之旨，
    公訴檢察官亦於該期日當庭更正起訴法條為刑法第330條第1
    項之加重強盜罪，故毋庸變更起訴法條）。被告二人就上開
    行為間，有犯意聯絡及行為分擔，為共同正犯（刑法第28條
    雖於本件被告行為後有所修正，但本條之修正理由係為排除
    陰謀共同正犯、預備共同正犯於本條所規定之正犯之外，屬
    法理之明文化，就此部分自應逕行適用裁判時法，最高法院
    95年第21次刑事庭會議紀錄參照）。爰審酌被告乙○○前有
    搶奪前案，經甲○判處有期徒刑1年2月，緩刑3年確定，有
    臺灣高等法院被告前案紀錄表可按，於本件行為時間係在緩
    刑期間，其再犯本件顯然不知深自警惕，又被告二人僅因缺
    錢花用之一己私慾即共犯本件，且本件攜帶兇器強盜勢單力
    薄被害人戊○○之財物，手段惡劣，雖未造成被害人戊○○
    身體受傷，又所得財物價值不高，惟此舉不僅足以使被害人
    戊○○心理受創甚鉅，且被告二人係隨機犯案，對社會治安
    之危害甚大，但念及被告丙○○犯後均知坦承犯罪，被告乙○○先則矢口否認，經甲○實質審理後才坦承之犯罪後態度
    等一切情狀，各量處如主文所示之刑，以示懲儆。本件用以
    強盜之電擊棒、刀械，依被告丙○○於甲○審理時所述，係
    其先前所拾得，在本案行為後業已丟棄等語，堪認此已滅失
    而不存在，復無證據證明係屬義務沒收之物，爰不為沒收諭
    知；又該刀械既未扣案，則此是否屬槍砲彈藥刀械管制條例
    所規範之刀械，自屬無從證明，是此部分事實應從有利於被
    告之認定，均附此敘明。
據上論斷，應依刑事訴訟法第299 條第1 項前段，刑法第28條、
第330條第1項，判決如主文。
本案經檢察官黃于真到庭執行職務。
中　　華　　民　　國　　96　　年　　3 　　月　　21　　日
　　　　　　　　　刑事第七庭    審判長法　官  吳冠霆
　                                    法  官  余明賢
                                      法  官  許泰誠
以上正本證明與原本無異。
如不服本判決，應於判決送達後10日內，向甲○提出上訴狀。
      　　　　　　　　　　　　　　　　書記官　劉麗英
中　　華　　民　　國　　96　　年　　3 　　月　　21　　日
附錄本案論罪科刑法條全文：
刑法第330條
（加重強盜罪）
犯強盜罪而有第 321 條第 1 項各款情形之一者，處 7 年以上有
期徒刑。
前項之未遂犯罰之。